臺灣屏東地方法院民事判決
110年度訴字第672號
原      告  陳美珠兼廖盛榮之承當訴訟人


訴訟代理人  周慶順律師
被      告  廖康能（被繼承人廖玉有之繼承人廖新茂之代位繼


            廖康貴（被繼承人廖玉有之繼承人廖新茂之代位繼


            廖貴香（被繼承人廖玉有之繼承人廖新茂之代位繼



            蘇廖清香（被繼承人廖玉有之繼承人廖新茂之代位


            廖坤山（被繼承人廖玉有之繼承人） 


            廖劉尾英（被繼承人廖玉有之繼承人廖坤鳳之承受


            廖康俊（被繼承人廖玉有之繼承人廖坤鳳之承受訴


            廖盛珠（被繼承人廖玉有之繼承人廖坤鳳之承受訴



            廖素珠（被繼承人廖玉有之繼承人廖坤鳳之承受訴


            廖康錦（被繼承人廖玉有之繼承人廖坤鳳之承受訴



            廖坤明（被繼承人廖玉有之繼承人） 


            廖坤美（被繼承人廖玉有之繼承人） 

            廖坤梅（被繼承人廖玉有之繼承人）

            王月惠（被繼承人廖玉有之繼承人王廖坤連之代位


            王木良（被繼承人廖玉有之繼承人王廖坤連之代位



            許廖秀美（被繼承人廖玉有之繼承人）

            周永康地政士即被繼承人廖坤林之遺產管理人

上列當事人間請求分割共有物事件，本院於民國111年3月3日言
詞辯論終結，判決如下：
    主      文
被告癸○○、子○○、卯○○、巳○○○、丁○○、辰○○○、壬○○、寅○○、辛
○○、丑○○、戊○○、己○○、庚○○、甲○○、乙○○、丙○○○應就被繼承
人廖玉有所遺坐落屏東縣○○鄉○○段○○○○○地號、面積三二四○平方
公尺之土地應有部分八分之一辦理繼承登記。
兩造共有坐落上開土地准予分割，並分歸原告取得。
前項分割結果，原告應分別補償被告如附表「應付補償金額欄」
所示之金額。
訴訟費用新臺幣壹萬零貳佰肆拾元由原告負擔新臺幣柒仟陸佰捌
拾元，餘新臺幣貳仟伍佰陸拾元，由如主文第一項所示被告及被
告周永康地政士即被繼承人廖坤林之遺產管理人分別連帶負擔及
負擔各新臺幣壹仟貳佰捌拾元。
    事實及理由
一、如主文第1項所示各被告經合法通知，均無正當理由未於言
    詞辯論期日到場，核無民事訴訟法第386 條所列各款情形，
    爰依原告之聲請，由其一造辯論而為判決。
二、原告主張：坐落屏東縣○○鄉○○段00000地號、面積3,240平方
    公尺之土地為原告與廖玉有及廖坤林所共有，應有部分各為
    8分之6、8分之1、8分之1。關於上開土地之分割方法，因上
    開土地為註記有三七五租約之耕地，目前係由原告於其上東
    側種植香蕉、火龍果、百香果等農作物，至其上西側部分土
    地則係由第三人即佃農梁秀雄所使用，其並見有堆置農具之
    鐵皮屋，且上開土地為無對外聯通道路之袋地，僅能藉由附
    近之田埂通行至馬路，使用不易，且其餘共有人之應有部分
    比例經換算為面積後非廣，為免其他共有人分割後所得土地
    狹長、面積微小，復考量耕地三七五租約終止後，係以三至
    五成之價格補償承租人，故建請以每平方公尺新臺幣（下同
    ）230元之價格分別補償其他共有人，而將土地全部分歸原
    告所有。況且，上開土地並無因使用目的不能分割之情形，
    且未以契約訂有不分割之期限，而分割之方法未能協議。此
    外，共有人廖坤林於起訴前辭世，且因其之繼承人均已聲請
    拋棄繼承經法院准予備查在案，故原告另已選任周永康地政
    士擔任其之遺產管理人，故應以周永康地政士即被繼承人廖
    坤林之遺產管理人為被告。末者，另名共有人廖玉有亦於起
    訴前死亡，惟其等之繼承人即如主文第1項所示各被告迄未
    辦理繼承登記，是原告自得請求如主文第1項所示各被告就
    被繼承人廖玉有於上開土地所遺應有部分8分之1辦理繼承登
    記後，裁判分割上開土地。為此，爰依民法第823 條第1項
    、第824條第2項第1款及第3項等規定，訴請分割上開土地等
    語。並聲明：㈠如主文第1項所示；㈡上開土地請准予分割。
三、被告周永康地政士即被繼承人廖坤林之遺產管理人辯稱：同
    意分割土地，然原告提出之補償價額過低，蓋附近土地之成
    交行情約落於每坪1,500元至6,600元間，請法院裁定適切之
    補償價格等語。至其餘被告則經合法通知，俱無正當理由未
    於言詞辯論期日到場，核無民事訴訟法第386 條所列各款情
    形，爰依原告之聲請，由其一造辯論而為判決。
四、本院之判斷：
　㈠各共有人，除法令另有規定外，得隨時請求分割共有物。但
    因物之使用目的不能分割或契約訂有不分割之期限者，不在
    此限，民法第823條第1項定有明文。查上開土地為原告與廖
    玉有及廖坤林所共有，應有部分各為8分之6、8分之1、8分
    之1，且無不分割之協議，復無不能分割之事由。又其中共
    有人廖坤林於起訴前離世，且其之繼承人均已聲請拋棄繼承
    經准予備查在案，故原告另已選任周永康地政士擔任其之遺
    產管理人，並經臺灣臺中地方法院以110年度司繼字第1905
    號選任遺產管理人事件裁定確定在案，故應以周永康地政士
    即被繼承人廖坤林之遺產管理人為被告。末者，另名共有人
    廖玉有亦於起訴前死亡，而其等之繼承人為如主文第1項所
    示各被告等情。有上開土地之登記謄本、地籍圖謄本、戶籍
    謄本、繼承系統表、本院民事庭查詢表、本院少年及家事法
    庭查詢表、臺灣高雄少年及家事法院110年5月10日高少家宗
    家字第1100007442號函、屏東縣里○地○○○○000○0○0○○里地○○
    ○00000000000號函、臺灣臺中地方法院96年5月2日中院彥家
    協96繼647字第46738號函、臺灣臺中地方法院110年度司繼
    字第1905號選任遺產管理人事件民事裁定暨確定證明書、屏
    東縣里○地○○○○000○0○00○○里地○○○00000000000號函各1份（
    本院卷一第23至28、43至87、99、107至195、197、207至21
    9、277至390、397頁及卷二第95至97、113至128、139、248
    -1、253至257、261至262、329至366頁）附卷可稽，且為原
    告及被告周永康地政士即被繼承人廖坤林之遺產管理人所不
    爭執，復經調閱前開選任遺產管理事件卷宗查明無訛，至其
    餘被告則經合法通知未到場，亦未提出書狀為何反對之陳述
    ，堪信上情屬實。是以，原告依前揭各規定請求如主文第1
    項所示各被告應就其等之被繼承人廖玉有所遺上開土地應有
    部分8分之1辦理繼承登記，並裁判分割土地，洵屬有據。
　㈡各共有人，除法令另有規定外，得隨時請求分割共有物；分
    割之方法不能協議決定，或於協議決定後因消滅時效完成經
    共有人拒絕履行者，法院得因任何共有人之請求，命為下列
    之分配：一、以原物分配於各共有人；以原物為分配時，如
    共有人中有未受分配，或不能按其應有部分受分配者，得以
    金錢補償之。民法第823條第1項前段、第824條第2項第1款
    前段及第3項分別定有明文。經查：
　⒈系爭土地為註記有三七五租約之耕地，形狀大致呈方形，原
    告於土地東側種有香蕉、火龍果、百香果等農作物，至土地
    西側則係由第三人即佃農梁秀雄用以種植荔枝，並建有鐵皮
    工寮供其堆放農具之用，且上開土地為無法對外聯通之袋地
    ，僅能藉由附近之田埂通行至道路。有上開土地之登記謄本
    、地籍圖謄本、現場照片、高樹鄉公所逕為辦理租約變更登
    記通知書、屏東縣○○鄉○○000○0○00○○鄉○○○00000000000號函
    、本院105年度訴字第265號返還土地事件民事判決暨所附附
    圖、屏東縣政府110年9月7日屏府地權字第11044175100號函
    及屏東縣○○鄉○○000○0○00○○鄉○○○00000000000號函各1份（
    卷一第395至396、451、463至476頁、卷二第55至84、99至1
    02頁）存卷為憑，並經調閱本院前揭返還土地事件民事卷宗
    及107年度司執字第9977號返還土地強制執行事件全卷查明
    無訛。
　⒉承上，倘將上開土地全部分配予原告，則原告得就上開土地
    為完整利用，且其餘共有人之應有部分比例經換算為面積後
    非廣，為免其他共有人分割後所得土地狹長、面積微小，是
    由被告分得金錢亦較分得土地更易於管理，對其等尚無何不
    利之情。換言之，該分割方法對兩造均無不利之情，有助於
    上開土地之妥善利用及整體管理，復無分割困難或損害他人
    權益之情形，更與到場當事人之意願大抵相符。從而，經本
    院斟酌各共有人間之利害關係、現況使用情形、共有物之性
    質及價值、經濟效用及共有人就分割方法之意願等各節後，
    認將上開土地全部分配予原告，較符合共有物分割之公平、
    經濟及公益等原則，應屬適當、允洽。
　⒊上開土地因按前述方法為分割，故被告並未受分配任何土地
    ，依前開民法第824條第3項規定，應由原告以金錢補償被告
    。關於被告應受金錢補償之數額，本院審酌上開土地位於屏
    東縣高樹鄉，為註記有耕地三七五租約之耕地，業如上述，
    且衡酌上開土地有第三人梁秀雄使用等現況，暨所處地區生
    活機能欠佳，復為袋地而對外通行不易，並考量耕地三七五
    租約終止後，係以三至五成之價格補償承租人等因素綜合觀
    之，因認以每平方公尺330元為補償金之計算標準，尚無不
    當，故原告應分別補償被告如附表「應受補償金額欄」之數
    額。換言之，原告及被告周永康地政士即被繼承人廖坤林之
    遺產管理人建請之補償基準，均與本院上開經調查證據後所
    為認定未符，尚難採憑，附此敘明。
五、綜上所述，原告依前揭各規定提起本訴，洵屬有據，應予准
　　許，爰諭知如主文第1、2、3項所示。
六、請求分割共有物事件本具非訟事件之性質，上開土地既因無
    法於訟爭前達成分割協議，原告因而提起本訴，縱本院認原
    告請求分割共有物為有理由，然各共有人既均因土地之分割
    而互蒙其利，且上開土地之分割結果係由原告取得全部土地
    及被告分得補償金額。本院審酌上情，因認本件訴訟費用10
    ,240元由兩造依應有部分之比例分擔為宜，爰諭知如主文第
    4項所示。
據上論結，原告之訴為有理由，依民事訴訟法第385條第1項前段
、第78條、第80條之1、第85條第1、2項，判決如主文。　　
中　　華　　民　　國　　111 　年　　3 　　月　　17　　日
                  民事第三庭  法  官　劉子健　　
正本係照原本作成。
如對判決上訴，須於判決送達後20日內向本院提出上訴狀，其未
表明上訴理由者，應於提出上訴後20日內向本院補提理由書狀（
均須按他造當事人之人數附繕本）。
如委任律師提起上訴者，應一併繳納上訴審裁判費。
中　　華　　民　　國　　111 　年　　3 　　月　　17　　日
                              書記官  賀燕花
附表：
 編 號    被    告 應付補償金額 備    註       陳美珠 應有部分8分之6 應受補償金額 1 癸○○ 子○○ 卯○○ 巳○○○丁○○ 辰○○○壬○○ 寅○○ 辛○○ 丑○○ 戊○○ 己○○ 庚○○ 甲○○ 乙○○ 丙○○○ 133,650元（公同共有） 應有部分8分之1、 被繼承人廖玉有之繼承人  2 周永康地政士即廖坤林之遺產管理人 133,650元 應有部分8分之1   合計 267,300元  說明：以每平方公尺新臺幣330元計算。